# 请问陈老师：非同一控制下合并的商誉处理

提问人：yijunmin 时间：2012-08-26 21:02:07
陈老师，您好！ 2009 年 10 月A公司以 6 亿元收购了一家房地产公司B的全部股权，合并时点B评估的净资产5.2亿，账面净资产为 4 亿元，评估增值的全部为开发产品，形成了商誉0.8亿元。 2010 年 2 月 20 日，B公司增值的开发产品全部出售，但售价只是评估值的70%，请问，在 2010 年末合并B公司时的商誉是否需要调整？

回答人：chenyiwei
回复 yijunmin 的帖子
如果所收购的是一个房地产项目公司，该公司的资产主要是房地产开发项目，则我的看法是对此类公司在合并时应视同不构成业务的资产，不确认商誉。房地产项目公司、矿业公司等都具有一个共同的特点：未来现金流量高度依赖于具有不可替代性的特定可辨认资产（如开发项目及其中所包含的土地使用权、特定区域的矿业权等），因此这类公司不会存在独立于可辨认资产之外的商誉。当该特定可辨认资产的未来经济利益耗尽（如开发项目完工出售、矿权采完或者到期），其给企业带来未来现金流量的能力也就不复存在。
因此，本案例中应按照收购“单一资产实体”处理，即本质上是购买资产（除了开发项目或者采矿权等之外，被购买方所拥有的其他资产通常不重大），不应确认商誉，自然在后续计量中也就不存在商誉减值的问题。如果原先确认商誉不构成重大前期会计差错的，可以把该商誉在本期内全部转销处理。

提问人：飘雪～ 时间：2012-09-01 10:49:35
回复 chenyiwei 的帖子
陈版，对于您讲到的：
“房地产项目公司、矿业公司等都具有一个共同的特点：未来现金流量高度依赖于具有不可替代性的特定可辨认资产（如开发项目及其中所包含的土地使用权、特定区域的矿业权等），因此这类公司不会存在独立于可辨认资产之外的商誉。当该特定可辨认资产的未来经济利益耗尽（如开发项目完工出售、矿权采完或者到期），其给企业带来未来现金流量的能力也就不复存在。”
我有点不理解，收购方处理该房地产项目等外，是否还有其他无形的资产，如产品设计能力、质量管控能力、高品质的管理团队、市场营销能力，如何合并后整合的好，是否可以产生协同效应，达到1+1>2的效果，提供合并后实体的未来现金流，使得收购企业的学习成长能力在短时间内得到提升，如果是这样，是否应当确认商誉呢？
当然，我也同意您说的该类行业主要的现金流量与相关资产组相关，但是如果有软资产，是否可以看出是业务存在，如果只有相关项目资产，没有其他可以认为是非业务合并。

回答人：chenyiwei
如果有你所说的“软资产”，并且市场参与者一般认为该种软资产具有较大价值的，则可以认为收购过程中具有商誉。但房地产项目公司和矿业公司有这种情况的极其少见。